臺灣橋頭地方法院刑事判決　
110年度訴字第476號
公  訴  人  臺灣橋頭地方檢察署檢察官
被      告  蔡鴻淵

指定辯護人  王銘鈺律師
上列被告因違反毒品危害防制條例案件，經檢察官提起公訴（11
0年度偵字第13477號），本院判決如下：
    主  文
蔡鴻淵犯販賣第一級毒品罪，處有期徒刑捌年。未扣案犯罪所得
新臺幣伍仟元沒收，於全部或一部不能沒收或不宜執行沒收時，
追徵其價額。
    事  實
一、蔡鴻淵明知海洛因係毒品危害防制條例第2條第2項第1款所
    定第一級毒品，不得非法販賣，猶意圖營利而基於販賣第一
    級毒品犯意，於民國110年4月22日4時許，在高雄市○○區○○
    路000巷00號舊居所內，當場議定以新臺幣(下同)12500元販
    賣半錢之第一級毒品海洛因予黃盛威既遂，黃盛威當場交付
    現金5000元予蔡鴻淵收受，餘款7500元迄未給付。嗣因警偵
    辦黃盛威所涉販毒案件經其供出毒品上游為蔡鴻淵，進而查
    悉上情。
二、案經澎湖縣政府警察局移請臺灣橋頭地方檢察署檢察官偵查
    起訴。
    理  由
壹、關於證據能力之意見
    被告以外之人於審判外之陳述，雖不符前4條之規定，而經
    當事人於審判程序同意作為證據，法院審酌該言詞陳述或書
    面陳述作成時之情況，認為適當者，亦得為證據，刑事訴訟
    法第159條之5第1項定有明文。準此，本判決所引用各項被
    告以外之人審判外言詞或書面陳述，性質上雖屬傳聞證據，
    然審酌此等陳述作成時外部情況俱無不當，復經檢察官、被
    告及辯護人於審判程序同意有證據能力（訴卷第84至85頁）
    ，乃認作為證據應屬適當，自得採為認定事實之依據。
貳、實體部分
一、認定有罪之理由
  ㈠前揭事實，業經證人黃盛威證述綦詳（警卷第29至30、56至5
    8頁，偵卷第47至49頁），復據被告於警偵及審判中坦認不
    諱（警卷第5頁，偵卷第57至59頁，訴卷第66、84頁），足
    徵其自白核與事實相符，堪予採信。又起訴書雖認被告未獲
    有犯罪所得，然依被告於本院自承已向黃盛威收取價金5000
    元在卷（訴卷第86頁），爰更正審認犯罪事實如前。
　㈡審諸多年來政府為杜絕毒品氾濫，毒害人民甚深，再三宣導
    民眾遠離毒品，相關媒體報導既深且廣，對於毒品之禁絕應
    為民眾所熟悉。又政府對於查緝施用、轉讓及販賣毒品均嚴
    格執行，販賣毒品罪更係重罪，衡情設若無利可圖或有其他
    特殊情事，一般持有毒品者當不致輕易交付他人。再佐以毒
    品價格不貲，且販賣毒品亦係違法行為，非可公然為之且無
    公定價格，不論任何包裝均可任意分裝增減分量，每次買賣
    價量亦可能依交易雙方關係深淺、資力、需求量及對行情之
    認知、來源是否充裕、查緝是否嚴緊，購買者被查獲時供述
    購買對象之可能性風險等情而異其標準，並隨時機動調整，
    非可一概而論，是販賣利得除坦承犯行或價量俱臻明確外，
    委難查悉實情，然縱令販賣者利用價差或量差牟利之方式或
    有差異，但意圖營利之非法販賣行為則屬同一。是本件雖未
    明確查知被告購入毒品實際成本為何，惟據被告自承販賣本
    件毒品約可獲利2000元等語（訴卷第67頁），足見其主觀上
    具有營利意圖甚明。
　㈢綜前所述，本件事證明確，被告犯行洵堪認定，應依法論科
    。
二、論罪科刑
  ㈠核被告所為，係犯毒品危害防制條例第4條第1項販賣第一級
    毒品罪。其販賣前意圖販賣而持有第一級毒品之低度行為，
    應為其後販賣之高度行為所吸收，不另論罪。
  ㈡刑之減輕事由
  1.被告於偵查及本院歷次審理中就前揭犯行均自白不諱，應依
    毒品危害防制條例第17條第2項規定減輕其刑。
  2.毒品危害防制條第4條第1項販賣第一級毒品罪之法定刑為「
    死刑或無期徒刑；處無期徒刑者，得併科3000萬元以下罰金
    」，然同為販賣第一級毒品之人，其原因動機不一，犯罪情
    節未必盡同，或有大盤毒梟及中、小盤之分，甚或僅止於吸
    毒者彼此互通有無之有償轉讓者，渠等販毒行為所造成危害
    社會程度並非全然一致，但科處此類犯罪所設法定本刑卻相
    同，不可謂不重，故此情形宜考量行為人客觀犯行與主觀惡
    性，審酌是否猶可憫恕，以資決定應否適用刑法第59條規定
    酌減其刑，期使個案裁判量刑能符合比例原則，避免失之過
    苛。審諸被告本件販賣第一級毒品犯行之對象僅1人，次數
    僅1次，價量非鉅，惡性未如販毒集團大量走私進口或長期
    販賣毒品之類，堪認犯罪情節尚屬輕微，適用毒品危害防制
    條例第17條第2項減輕其刑後（最輕法定刑為有期徒刑15年
    ），猶嫌過重，客觀上應有堪可憫恕之處，當依刑法第59條
    規定減輕其刑。
　3.準此，被告所犯販賣第一級毒品罪有毒品危害防制條例第17
    條第2項、刑法第59條之減刑事由，應依刑法第70條規定遞
    減輕之。
  ㈢爰審酌被告明知海洛因係第一級毒品，為國家嚴加查緝之違
    禁物，戕害施用者身心健康，猶無視法律禁令而為本件犯行
    助長毒品流通，且另涉數次毒品犯罪經查獲，素行非佳，實
    值非難。惟其犯後始終坦承犯行，且交易對象、數量及價額
    非鉅，較諸販毒集團交易大量毒品獲取暴利、販賣對象為多
    數不特定人，嚴重破壞社會治安之情形，顯難相提並論；兼
    衡其自陳國中畢業，現罹患口腔癌，入監前在家幫忙製作烏
    魚子，暨已離婚，與母、兄、子女同住，需扶養3名子女（
    訴卷第57至61、87頁）等一切情狀，量處如主文所示之刑。
三、沒收部分　　
　　被告實施本件犯行收取現金5000元一節，業經認定如前，核
    屬其犯罪所得且未扣案，應依刑法第38條之1第1項前段、第
    3項規定宣告沒收，於全部或一部不能沒收或不宜執行沒收
    時，追徵其價額。
據上論斷，應依刑事訴訟法第299條第1項前段，判決如主文。
本案經檢察官黃聖淵提起公訴，檢察官廖姵涵到庭執行職務。
中　　華　　民　　國　　111 　年　　5 　　月　　13　　日
                  刑事第六庭    審判長法  官  陳明呈
                                      法  官  黃英彥
　　　　　　　　　　　　　　　　　　　法　官  方佳蓮
以上正本證明與原本無異。
如不服本判決應於收受判決後20日內向本院提出上訴書狀，並應
敘述具體理由。其未敘述上訴理由者，應於上訴期間屆滿後20 
日內向本院補提理由書（均須按他造當事人之人數附繕本）「切
勿逕送上級法院」。
中　　華　　民　　國　　111 　年　　5 　　月　　13　　日
                                      書記官  史萱萱
附錄本判決論罪科刑法條：
毒品危害防制條例第4條
製造、運輸、販賣第一級毒品者，處死刑或無期徒刑；處無期徒
刑者，得併科新臺幣3千萬元以下罰金。
製造、運輸、販賣第二級毒品者，處無期徒刑或10年以上有期徒
刑，得併科新臺幣1千5百萬元以下罰金。
製造、運輸、販賣第三級毒品者，處7年以上有期徒刑，得併科
新臺幣1千萬元以下罰金。
製造、運輸、販賣第四級毒品者，處5年以上12年以下有期徒刑
，得併科新臺幣5百萬元以下罰金。
製造、運輸、販賣專供製造或施用毒品之器具者，處1年以上7年
以下有期徒刑，得併科新臺幣1百50萬元以下罰金。
前五項之未遂犯罰之。